【裁判字號】    95,台上,52
【裁判日期】    950105
【裁判案由】    傷害致人於死
【裁判全文】
最高法院刑事判決                九十五年度台上字第五二號
    上  訴  人  甲○○
                乙○○
                        12
                丙○○
上列上訴人等因傷害致人於死案件，不服台灣高等法院台南分院
中華民國九十二年五月二十二日第二審判決（九十一年度上訴字
第一三三四號，起訴案號：台灣台南地方法院檢察署九十年度偵
字第七八一一號），提起上訴，本院判決如下：
    主  文
原判決撤銷，發回台灣高等法院台南分院。
    理  由
本件原判決認定：上訴人甲○○、乙○○及丙○○（有妨害公務
前科）三人於民國九十年七月一日下午七時許，與王南州在國道
八號高速公路新吉段陸橋下以天九牌賭博財物，同日下午七時十
分許，王南州突然表示不玩，並以穢語辱罵甲○○、乙○○、丙
○○（下稱甲○○等三人），隨即騎腳踏車往台南縣安定鄉海寮
村方向離去。甲○○等三人因而心生不滿，決定找王南州理論，
遂由甲○○以機車搭載乙○○、丙○○，往王南州離去方向尋找
。同日下午七時三十分許，甲○○等三人在台南縣安定鄉海寮村
十之四號前發現王南州，甲○○即以機車擦撞王南州之腳踏車，
致王南州人車倒地，王南州害怕急忙往前跑，甲○○等三人自後
追及，乃基於共同傷害人身體之犯意聯絡，以拳打腳踢之方式共
同毆打王南州頭部、胸部、四肢等處，致王南州不支倒地，受有
頭部、胸部、四肢等多處傷害，甲○○等三人隨即共乘上開機車
離去。嗣王南州經路人報警並送醫急救後，延至九十年七月七日
上午十時許，因頭部鈍傷合併硬腦膜下腔血腫及蜘蛛膜下腔出血
不治，判定腦死，經檢察官同意為捐贈器官移植手術，於同日摘
取心臟後，心跳停止等情。因而維持第一審論處上訴人甲○○等
三人共同傷害人之身體，因而致人於死罪刑，駁回甲○○等三人
及檢察官在第二審之上訴，固非無見。
惟查：刑法第二百七十七條第二項前段之傷害致人於死罪，係對
於犯普通傷害罪致發生死亡結果所規定之加重結果犯，依同法第
十七條規定，以行為人對於普通傷害有犯意，而對於死亡之結果
在客觀上能預見，但主觀上不預見者為要件。此項構成犯罪之事
實，依刑事訴訟法第三百零八條規定，應於事實欄明白認定，方
足以資論罪科刑。本件原判決於事實欄僅記載甲○○等三人基於
共同傷害人身體之犯意聯絡，以拳打腳踢之方式毆打被害人王南
州頭部、胸部、四肢等處，致其受有頭部、胸部、四肢等多處傷
害，但就甲○○等三人於實施傷害行為時對於引起被害人死亡之
結果，是否在客觀上能預見而為其主觀上所不預見，則未為明白
之認定及具體之記載，自不足為適用法律之依據。又原判決既認
甲○○等三人係以拳打腳踢之方式毆打被害人，理由欄所引述之
法務部法醫研究所出具之（９０）法醫所醫鑑字第０八四八號鑑
定書，卻認以被害人傷勢之嚴重度及分布研判，應是遭他人以「
鈍器」攻擊頭部所致，似不盡一致，原判決未進一步闡述，亦有
未洽。以上或為上訴意旨所指摘，或為本院得依職權調查之事項
，應認原判決有撤銷發回更審之原因。
據上論結，應依刑事訴訟法第三百九十七條、第四百零一條，判
決如主文。
中    華    民    國  九十五  年    一    月    五    日
                      最高法院刑事第七庭
                          審判長法官  呂  潮  澤
                                法官  吳  昆  仁
                                法官  孫  增  同
                                法官  趙  文  淵
                                法官  吳      燦
      本件正本證明與原本無異
                                      書  記  官
中    華    民    國  九十五  年    一    月   十一   日
                                                      Ｅ


司法院資訊處製作；財團法人民間司法改革基金會備份。
